最高法院刑事判決　　　　　　　　　　　　　　　八十八年度台上字第五八四二號
　　上　訴　人　甲○○
右上訴人因傷害致人於死案件，經台灣高等法院台南分院中華民國八十八年七月三十
一日第二審判決（八十八年度上重訴字第九三八號，起訴案號：台灣台南地方法院檢
察署八十七年度偵字第一四四三八號、八十八年度偵字第八二一號）後，依職權逕送
審判，視為被告已提起上訴，本院判決如左：
    主  文
上訴駁回。
    理  由
本件原判決認定上訴人甲○○於民國八十六年三月二十八日，因竊盜案件，經台灣台
南地方法院判處有期徒刑一年，緩刑四年確定，仍不知悔改。因平日與其父親即被害
人林再輝感情不睦，時有齟齬，八十七年十二月九日凌晨四時許，上訴人在其台南縣
永康市○○路一○一巷十二弄三十六號住處飲酒，遭林再輝斥責又生口角，上訴人心
生忿怒，起意毆打林再輝出氣，雖其主觀上並無置林再輝於死或重傷之犯意，但在客
觀上本得預見以林再輝拾回家中長約七十六公分之鐵管毆擊人體，有致人於死之可能
，因酒後情緒失控，盛怒之下仍持該鐵管毆擊林再輝上肢，林再輝雖以雙手格檔，仍
被擊中十餘下，致雙臂多處骨折，失血過多，不支倒地。上訴人見狀，愣於現場，至
當日五時許回神，始以電話通知其姑母林美霞，由林美霞轉告上訴人之伯父林再發趕
至現場將林再輝送醫急救，終因雙臂多處棍傷併骨折失血性休克，延至同日上午八時
十分許不治死亡等情。係以上開事實，業據上訴人坦承不諱，並有現場照片十二幀附
卷及鐵管一支扣案可資佐證，而被害人林再輝確因遭上訴人持鐵管毆擊，雙臂開放性
骨折致失血性休克死亡，亦經檢察官督同檢驗員相驗屬實，製有相驗筆錄、驗斷書、
相驗屍體證明書在卷足憑。稽之卷附驗斷書之記載，被害人林再輝所受之傷為：一右
前臂距肩峰四十一公分長十一公分×寬四公分刀創傷、內部肌肉砸碎併骨折；二右前
臂挫傷尺橈骨折（二×二公分）、腕部鈍力脫離骨折、右手掌背挫傷（四×三公分）
、右手掌挫裂傷（四公分呈半圓形）；三左上臂及左下臂多處大片鈍力擊傷皮下出血
骨折致左臂全肌肉砸碎血腫；四左上臂後外側距肩峰（三十三公分、二‧五公分×○
‧七公分）刺傷（銳角在前、鈍角在後）；五左肘後距肩峰三十一公分二×○‧七公
分）刺傷（銳角在前、鈍角在後）；六左上臂後外側距肩峰二十公分長五‧五×○‧
八公分割傷；七左肘部距肩峰三十公分長九公分×寬三‧五公分刀創傷（該處傷口經
證人即財團法人奇美醫院醫師嚴文隆於偵訊中證稱認係鈍器所傷）、內部肌肉筋膜鈍
力砸碎併骨折出血；八左肱股上下二處砸裂骨折、肘關節碎裂骨折、左尺骨橈骨碎裂
骨折；九手指杵狀指、甲底灰白蛋白血症等多處創傷等，均集中在雙上肢即右前臂、
左上臂、左肘、左肱之處。查雙上肢並非人體致命之要害處，此為一般人所認知，上
訴人行為時，如有置其父即被害人於死之意，理應攻擊其頭部、胸部、腹部等人體致
命要害處，然被害人上開傷勢，除左額有小挫傷外，均在雙上肢，是上訴人所辯，僅
在傷害教訓被害人並無殺死被害人之意思，尚屬可信。雖證人即上訴人之母李素津曾
證稱：上訴人於案發當日凌晨一時許在家中喝酒時，曾向伊揚言要打死其父林再輝云
云。然李素津聞言後，並不以為意，仍繼續去上班，且未警告當時正在睡覺之被害人
即其丈夫林再輝加以注意防範，顯見上訴人當時所言係酒後氣憤之話，並非真意，尚
難憑此而認定上訴人有殺人之犯意。又上訴人於毆擊被害人後，見被害人流血倒地，
驚慌失措，愣在現場將近一小時，始以電話通知林美霞轉告林再發趕赴現場將被害人
送醫，已據林美霞、林再發供證甚詳。而上訴人於行為時有飲酒之事實，復為上訴人
所承認，並經李素津證實，且上訴人於案發當日上午八時十五分為警查獲後，經測試
其體內酒精濃度為○‧三七  ＼Ｌ，亦有台南縣警察局永康分局八十八年三月一日永
警刑字第○三五五○號函復測試單一份附卷可稽。經第一審法院函請台灣省立台南醫
院鑑定上訴人行為時之精神狀態，其結果為：血中酒精濃度○‧三七  ＼Ｌ，一般人
的精神狀態應是多話，情緒比較不穩，且有一種欣慰的感覺，上訴人之智能屬於愚笨
，此有該院八十八年五月六日八十八南醫字第二一七七號函足憑。參酌上述情節，苟
上訴人於行為時有殺人之犯意，其見被害人受傷倒地後，應有足時間對被害人身體
其他致命部位襲擊，然其並無此類行為，反愣在現場，並以電話通知其姑母林美霞前
來處理。足徵上訴人係在酒後情緒不穩，一時氣憤而以普通傷害之意思毆打被害人，
因其智能愚笨，見被害人受傷流血倒地，驚慌失措，待驚魂甫定後，才知通知其親人
前來處理，是尚不能因其未及時通知親人將被害人送醫而認定上訴人有殺人之故意。
又上訴人雖以普通傷害之意思持鐵管毆打被害人，然以鐵管毆打他人受傷，有致人於
死之可能，在客觀上應為上訴人所得預見，上訴人猶持鐵管毆打被害人成傷，被害人
亦因此受傷而死亡，自應負傷害致人於死罪，因認上訴人有傷害致人於死之犯行足堪
認定。核上訴人所為，係犯刑法第二百七十七條第二項前段之傷害致人於死罪，公訴
人認係犯同法第二百七十二條第一項之殺害直系血親尊親屬罪，尚有未洽，起訴法條
應予變更。被害人林再輝為上訴人之父親，其對直系血親尊親屬犯上開之罪，應依刑
法第二百八十條之規定，就其法定刑有期徒刑部分加重其刑。上訴人行為前雖有飲酒
，但其體內血液酒精濃度○‧三七  ＼Ｌ，在一般人之精神狀態應是多話，情緒比較
不穩，且有一種欣慰之感覺而已，有如前述。上訴人於警訊時亦供稱：伊行為時並未
酒醉等語，參酌其行為後，尚知以電話通知其姑母處理等情，可見上訴人行為時尚未
因飲酒而達心神喪失或精神耗弱之情形，自不得因此而減輕其刑。原審因而撤銷第一
審不當判決，適用刑法第二百七十七條第二項前段、第二百八十條、第三十七條第一
項，論處上訴人傷害直系血親尊親屬之身體，因而致人於死罪，審酌上訴人因父子口
角細故，即持鐵管毆打其父親致死，惡性非輕，及其智能愚笨，犯後頗有悔意，被害
人之妻即上訴人之母亦為其求情等情狀，量處無期徒刑，並依法宣告褫奪公權終身。
並說明扣案鐵管一支，雖係上訴人供犯罪所用之物，然非上訴人所有，不得宣告沒收
。經核於法尚無違誤。上訴人並未具狀指摘原判決有何違背法令之情形，自非有理由
，上訴應予駁回。
據上論結，應依刑事訴訟法第三百九十六條第一項，判決如主文。
中      華      民      國    八十八    年      十      月    二十一    日
                              最高法院刑事第五庭
                                  審判長法官  董  明  霈
                                        法官  丁  錦  清
                                        法官  賴  忠  星
                                        法官  林  茂  雄
                                        法官  王  居  財
      右正本證明與原本無異
                                              書  記  官
中      華      民      國    八十八    年      十      月    二十六    日
